臺灣士林地方法院刑事判決　　　　　　　95年度訴字第1017號
公　訴　人　臺灣士林地方法院檢察署檢察官
被　　　告　乙○○
上列被告因偽造文書案件，經檢察官提起公訴（95年度偵字第24
27號），被告於準備程序中就被訴事實為有罪之陳述，本院合議
庭裁定改由受命法官獨任依簡式審判程序審理，並判決如下：
    主  文
乙○○連續行使偽造私文書，足以生損害於他人，累犯，處有期
徒刑陸月，如易科罰金，以銀元佰元即新台幣玖佰元折算壹日
，附表所示偽造「丙○」署押共陸枚均沒收。
    事  實
一、乙○○前於民國93年間，曾因恐嚇取財案件，經本院判處有
    期徒刑1 年確定，並於93年9 月22日入監服刑，嗣於94年8
    月16日因縮短刑期執行完畢。詎仍不知悔改，於94年11月28
    日某時，在其位於台北縣汐止市○○○路159 巷21號3 樓住
    處內，竊得其胞弟丙○所有、中國信託商業銀行股份有限公
    司（下稱中國信託）核發之信用卡1 張（卡號：0000000000
    000000號）（涉嫌竊盜部分，因乙○○與丙○間為2 親等旁
    系血親，已據丙○撤回告訴）後，竟基於意圖為自己不法所
    有及行使偽造私文書之概括犯意，持上開信用卡，連續於如
    附表所示時間、地點，將該信用卡交付附表所示之各商家店
    員刷卡購物或消費，再於該商家店員所交付之信用卡簽帳單
    存根聯顧客簽名欄處偽造「丙○」之署押各1 枚，用以表示
    「丙○」同意依據信用卡持卡人合約條件，按簽帳單所示金
    額付款予發卡銀行之意思，而偽造前開簽帳單之私文書，並
    將偽造完成之簽帳單私文書交付予該商家店員而行使之，致
    使該商家店員陷於錯誤，誤認為丙○本人，同意乙○○刷卡
    購物或消費，並交付財物或受有利益，均足以生損害於丙○
    、附表所示之各商家及中國信託對於信用卡使用管理之正確
    性。嗣於94年12月2 日某時，丙○收到中國信託之消費確認
    通知書函後，報警處理，始查悉上情。
二、案經台北縣政府警察局汐止分局報請臺灣士林地方法院檢察
    署檢察官偵查起訴。
    理  由
一、上揭犯罪事實，業據被告乙○○於本院審理時坦承不諱，核
    與告訴人即證人丙○、證人即中國信託人員甲○○於警詢及
    偵查中所證述之情節相符（分見他卷第29至32頁及第35 至
    38頁，偵卷第11至13頁及第45至46頁），並有偽造「丙○」
    署押之簽帳單影本6 紙（見偵卷第79至84頁）等附卷可憑，
    足認被告前開自白與事實相符。本件事證明確，被告犯行洵
    堪認定，應依法論科。
二、被告行為後，刑法及其施行法業於民國95年7 月1 日修正施
    行，關於新舊法律變更之比較適用，原則上應就罪刑有關之
    共犯、未遂犯、想像競合犯、牽連犯、連續犯、結合犯，以
    及累犯加重、自首減輕暨其他法定加減原因（如身分加減）
    與加減例等一切情形，綜其全部罪刑之結果而為比較（最高
    法院95年第8 次會議關於中華民國刑法94年修正施行後之法
    律比較適用決議第1 點第(四)小點參照），而此次修法與本案
    罪刑相關者，有刑法第56條、第55條、第33條第5 款及41條
    第1項前段等規定，本院認：
  (一)修正後刑法已刪除刑法第56條關於連續犯之規定，亦即本案
    被告多次行使偽造私文書及詐欺取財等犯行，如依修正後之
    規定，僅能分論併罰，再定其應執行之刑，此較諸修正前僅
    論以一罪並加重其刑，並未更有利於被告。
  (二)又修正後刑法第55條已刪除後段關於牽連犯之規定，本件被
    告所犯行使偽造私文書罪、詐欺取財罪等罪間，具有牽連犯
    之關係，依修正前之規定，應從一重之罪處斷，而修正後刑
    法既已刪除牽連犯之規定，則所犯各罪應分論併罰，比較新
    舊法之規定，修正後之規定並非有利於被告，依刑法第2 條
    第1 項之規定，應適用行為時之法律，即適用修正前刑法第
    55條後段關於牽連犯之規定，從一重處斷，對被告較有利。
  (三)就刑法第33條第5 款部分，本案被告所犯刑法第339 條第1
    項詐欺取財罪本身雖未修正，但修正後刑法第33條第5 款已
    將罰金刑調整為新台幣1 千元以上，以百元計算，故依前述
    標準換算後，刑法第339 條第1 項詐欺取財罪之罰金刑度部
    分已變更為「新台幣3 萬元以下，新台幣1 千元以上」，經
    比較前後規定之刑度，應以修正前之規定對被告較為有利。
  (四)就易科罰金之折算標準部分，如依修正前刑法第41條第1 項
    及修正前罰金罰鍰提高標準條例第2 條之規定，應以銀元30
    0 元即新台幣900 元折算1 日，惟若依修正後刑法第41條第
    1 項前段（原罰金罰鍰提高標準條例第2 條已同時刪除）之
    規定，應以新台幣1,000 元、2,000 元或3,000 元折算1 日
    ，二者相較之下，應以修正前之規定較有利於被告。
  (五)經綜合比較前述法律變更之結果後，本案因修正後之規定並
    未對被告更為有利，依據刑法第2 條第1 項前段，應一體適
    用修正前刑法之規定。
三、核被告所為，係犯刑法第216 條、第210 條之行使偽造私文
    書罪、同法第339 條第1 項之詐欺取財罪及同條第2 項詐欺
    得利罪。另被告前述偽造「丙○」之署押為偽造私文書之部
    分行為，而偽造私文書之低度行為為行使之高度行為所吸收
    ，均不另論罪。而被告前述多次行使偽造私文書、詐欺取財
    及詐欺得利等犯行，犯罪時間均係在修正後刑法生效施行前
    ，且時間緊接，所犯構成要件相同，顯係基於概括犯意所為
    ，均應依修正前刑法第56條連續犯之規定，各論以一罪。又
    被告所犯連續行使偽造私文書、連續詐欺取財或詐欺得利等
    罪間，有方法、目的之牽連關係，自應依修正前刑法第55條
    後段之規定，從一重以連續行使偽造私文書罪論處。又被告
    有如前犯罪事實所述犯罪科刑並經執行完畢等情，此有臺灣
    高等法院被告前案紀錄表附卷可參，其於有期徒刑執行完畢
    5 年內，再故意犯有期徒刑以上之本罪，不論依修正前之刑
    法第47條，或修正後之刑法第47條第1 項之規定，均構成累
    犯，對被告而言並無有利或不利之情形，自不生新舊法比較
    之問題，應逕依修正後刑法第47條第1 項之規定，論以累犯
    ，並加重其刑。爰審酌被告前曾有恐嚇取財前科，品行不佳
    ，及本案之犯罪動機、目的、手段，對他人財產所造成之危
    害，及其犯後尚能坦承犯行之態度，並其生活狀況、智識程
    度等一切情狀，認公訴人建議求處有期徒刑8 月稍嫌過重，
    爰量處如主文所示之刑，並依修正前刑法第41條第1 項前段
    規定諭知易科罰金折算標準，以資懲儆。另被告持以行使之
    偽造簽帳單6 張，因已交由特約商店留存，並非被告所有，
    故不予宣告沒收；惟前開簽帳單上偽造之「丙○」署押6 枚
    ，係屬偽造之署押，不問是否為被告所有，均應依刑法第21
    9 條之規定宣告沒收。
據上論斷，應依刑事訴訟法第273 條之1 第1 項、第299 條第1
項前段，刑法第2 條第1 項前段、第216 條、第210 條、第339
條第1 項、第2 項、第47條第1 項、第219 條，修正前刑法第56
條、第55條、第41條第1 項前段，罰金罰鍰提高標準條例第1 條
，修正前罰金罰鍰提高標準條例第2 條，現行法規所定貨幣單位
折算新台幣條例第2 條，判決如主文。
本案經檢察官邱智宏到庭執行職務。
中　　華　　民　　國　　96　　年　　2 　　月　　13　　日
                  刑事第三庭法  官  莊明達
以上正本證明與原本無異。
如不服本判決應於判決送達後10日內向本院提出上訴狀。
                            書記官  白心瑩
中　　華　　民　　國　　96　　年　　3 　　月　　2 　　日
附表
┌──┬──────┬───────┬─────┬────┬──────┬────────┐
│編號│消費時間    │消費地點      │消費金額  │詐得財物│盜刷之信用卡│偽造之署押及數量│
│    │（刷卡時間）│              │（新台幣）│        │            │                │
├──┼──────┼───────┼─────┼────┼──────┼────────┤
│1   │94年11月28日│台北市內湖區東│150元     │行動電話│中國信託信用│簽帳單上持卡人簽│
│    │21時11分許  │湖路146 號台灣│          │外殼    │卡（卡號：45│名欄「丙○」簽名│
│    │            │大哥大商店    │          │        │000000000000│壹枚            │
│    │            │              │          │        │25）        │                │
├──┼──────┼───────┼─────┼────┼──────┼────────┤
│2   │94年11月28日│台北市中山區林│3,630元   │卡拉OK消│同上        │簽帳單上持卡人簽│
│    │21時34分許  │森北路119 巷22│          │費      │            │名欄「丙○」簽名│
│    │            │號1 樓君權國際│          │        │            │壹枚            │
│    │            │股份有限公司  │          │        │            │                │
├──┼──────┼───────┼─────┼────┼──────┼────────┤
│3   │94年11月28日│臺北市松山區南│27,500元  │聲色場所│同上        │簽帳單上持卡人簽│
│    │22時16分    │京東路5段298號│          │消費    │            │名欄「丙○」簽名│
│    │            │東星美容坊    │          │        │            │壹枚            │
├──┼──────┼───────┼─────┼────┼──────┼────────┤
│4   │94年11月29日│同上          │7,040元   │同上    │同上        │簽帳單上持卡人簽│
│    │5時52分許   │              │          │        │            │名欄「丙○」簽名│
│    │            │              │          │        │            │壹枚            │
├──┼──────┼───────┼─────┼────┼──────┼────────┤
│5   │94年11月29日│同上          │11,000    │同上    │同上        │簽帳單上持卡人簽│
│    │11時1分許   │              │          │        │            │名欄「丙○」簽名│
│    │            │              │          │        │            │壹枚            │
├──┼──────┼───────┼─────┼────┼──────┼────────┤
│6   │94年11月29日│同上          │7,040元   │同上    │同上        │簽帳單上持卡人簽│
│    │16時25分許  │              │          │        │            │名欄「丙○」簽名│
│    │            │              │          │        │            │壹枚            │
└──┴──────┴───────┴─────┴────┴──────┴────────┘
附錄本案論罪科刑法條全文：
中華民國刑法第210 條
偽造、變造私文書，足以生損害於公眾或他人者，處5 年以下有
期徒刑。
中華民國刑法第216 條
行使第210 條至第215 條之文書者，依偽造、變造文書或登載不
實事項或使登載不實事項之規定處斷。
中華民國刑法第339 條
意圖為自己或第三人不法之所有，以詐術使人將本人或第三人之
物交付者，處5 年以下有期徒刑、拘役或科或併科1 千元以下罰
金。
以前項方法得財產上不法之利益或使第三人得之者，亦同。
前二項之未遂犯罰之。
